臺灣桃園地方法院刑事判決
111年度交易字第112號
聲  請  人  臺灣桃園地方檢察署檢察官
被      告  李建樟



上列被告因過失傷害案件，經檢察官聲請以簡易判決處刑（110
年度調偵字第1115號），本院認不宜以簡易判決處刑（110年度
桃交簡字第2466號），改依通常程序審理，判決如下：
    主  文
李建樟犯過失傷害罪，處拘役20日，如易科罰金，以新臺幣1千
元折算1日。
    犯罪事實
一、李建樟於民國109年8月15日晚間6時59分，駕駛車牌號碼00-
    0000號自用小客車沿桃園市桃園區永安路外側道路往吉安街
    方向行駛，駛至永安路653巷口之無號誌交岔路口（下稱本
    案交岔路口）欲右轉永安路653巷前，本應注意汽車行駛至
    交岔路口右轉彎時，應距交岔路口30公尺前顯示方向燈，詎
    疏未注意及此，於距本案交岔路口前十餘公尺處顯示右轉方
    向燈後即偏右行駛欲右轉彎，適陳育成騎車牌號碼000-000
    號普通重型機車同向行駛於李建樟所駕小客車右後方時，疏
    未注意機車行駛之車道，應依標誌或標線之規定行駛，除起
    駛、準備停車或臨時停車外，不得駛出路面邊線，及疏未注
    意車前狀況、兩車並行之間隔，並隨時採取必要之安全措施
    ，而行駛於該路段之路面邊線外之路肩，復因閃避前方停放
    於路肩之小客車，而駛入外側道路行駛於李建樟所駕小客車
    右後方進而與其小客車並行，致2車不慎碰撞，而受有多處
    擦挫傷、左側手肘、下背挫傷、左側腕部挫傷之傷害。嗣李
    建樟於其犯行在有追訴權限機關公務員發覺之前，向到場處
    理事故之警員表示其為肇事者，嗣並接受本院裁判。
二、案經陳育成訴由桃園市政府警察局桃園分局報告臺灣桃園地
    方檢察署檢察官偵查後聲請簡易判決處刑。
    理  由
壹、程序部分：
    本院認定犯罪事實所憑之供述證據及非供述證據，檢察官、
    被告於本院準備程序均同意作為本案證據，且迄本院言詞辯
    論終結前均未聲明異議，無證據足認係公務員違背法定程序
    所取得，亦無顯不可信或不得作為證據之情形，經本院於審
    判期日依法進行調查提示，均有證據能力。
貳、實體部分：　　
一、認定犯罪事實所憑之證據及理由：
  ㈠訊據被告李建樟於上揭時、地駕車右轉彎之際不慎與告訴人
    陳育成所騎機車發生碰撞，致告訴人受有上揭傷害等情，均
    坦承不諱，核與告訴人於警詢、檢察事務官詢問時證述大致
    相符，並有桃園市政府警察局桃園分局調閱天羅地網監視錄
    影系統影像紀錄表（下簡稱監視錄影畫面截圖）、道路交通
    事故現場圖、道路交通事故調查報告表㈠、㈡A1A2類交通事故
    攝影蒐證檢視表、敏盛綜合醫院診斷證明書、監視錄影畫面
    截圖、被告之駕照資料、檢察事務官檢視監視錄影畫面紀錄
    、本院勘驗筆錄、監視錄影畫面光碟等在卷可稽，上開事實
    堪予認定。
　㈡按汽車行駛至交岔路口，右轉彎時，應距交岔路口30公尺前
    顯示方向燈或手勢，駛至路口後再行右轉，道路交通安全規
    則第102條第1項第4款定有明文。查被告領有合格之駕駛執
    照，有前揭被告駕照資料可考，其駕車行經本案交岔路口欲
    右轉前，自負有上開注意義務。聲請簡易判決處刑意旨雖未
    認被告有此過失，被告亦未就此有所表示，惟勾稽前揭監視
    錄影畫面截圖（自18時59分0秒至3秒為逐秒截圖）及本院勘
    驗筆錄，可知被告於監視錄影畫面時間18時59分0秒顯示方
    向燈時，其小客車距本案交岔路口約3、4部小客車之距離，
    而一般小客車之長度為4點多公尺，此為公眾週知之事實，
    是依此計算，被告當時未於距該路口30公尺前顯示方向燈，
    而係於距本案交岔路口十餘公尺處才顯示方向燈。而本案交
    通事故發生當時雖為夜間，然天候晴、有照明、道路為柏油路
    面乾燥無缺陷亦無障礙物、視距良好，有前揭道路交通事故
    調查報告表㈠在卷可憑，是並無不能注意之情事。被告竟疏
    未注意，未於本案交岔路口30公尺前顯示方向燈，遲至距該
    路口十餘公尺處才顯示方向燈，致原行駛於路肩、疏未注意
    車前狀況、兩車並行間隔之告訴人閃避不及，因而發生碰撞
    ，並使告訴人受有前述傷害，是被告有過失至明。再告訴人
    因本件事故而受有前開傷勢，業如前述，是被告之過失行為
    ，與告訴人受傷之結果，有相當因果關係，顯無疑義，被告
    自應負過失傷害之責。
　㈢告訴人原騎車行駛於被告所駕小客車右後方之路肩，嗣為閃
    避前方停放於路肩之小客車而駛入被告行駛之外側車道並一
    度與被告車輛並行乙節，業如上述。告訴人本應注意機車行
    駛之車道，應依標誌或標線之規定行駛，除起駛、準備停車
    或臨時停車外，不得駛出路面邊線，及注意車前狀況、兩車
    並行之間隔，並隨時採取必要之安全措施，然告訴人疏未注
    意依標線之規定行駛，及疏未注意車前狀況，並隨時採取必
    要之安全措施，且由路肩駛入被告行駛之外側車道而與被告
    車輛並行時未保持安全之間隔，致發生本件事故，是告訴人
    就本件事故之發生，亦有過失，聲請簡易判決處刑書漏未敘
    明告訴人與有過失，應予補充。
　㈣公訴檢察官於審理時當庭將本案犯罪事實「本應注意轉彎車
    應讓直行車先行，以避免危險或交通事故之發生」，更正為
    「本應注意同方向同車道行駛之情形，應注意兩車並行之間
    隔，隨時採取必要之安全措施」等語，基於檢察一體原則，
    本院應以更正後之犯罪事實予以審理。經查，被告於警詢、
    檢察事務官詢問時均供稱：事故發生前，沒有看到對方等語
    ，而稽之上揭監視錄影畫面截圖、本院勘驗筆錄所示，被告
    於錄影畫面時間18時59分0秒顯示右轉方向燈時，告訴人尚
    行駛於路面邊線外之路肩，然於18時59分2秒時，告訴人為
    閃避前方停放於路肩之小客車而駛入被告行駛之外側車道並
    與被告車輛並行，然旋於18時59分3秒發生本件事故。據上
    ，因告訴人原行駛於路肩，是被告辯稱當時沒有看到告訴人
    乙情，難謂不足採信。況以本件事故言，告訴人自路肩駛入
    外側車道與被告車輛並行未及2秒旋發生事故，已如上述，
    於此情形下，自難苛求被告於此極短時間內得注意告訴人與
    之並行，並採取安全之措施，是檢察官認被告有違反道路交
    通安全規則第94條第3項規定之未注意兩車並行之間隔，隨
    時採取必要之安全措施之過失，尚非可採。
　㈤另被告於審理時固供承其為右轉車有錯等語，惟按「汽車行
    駛至交岔路口，轉彎車應讓直行車先行，道路交通安全規則
    第102條第1項第7款定有明文。惟該規定係適用於不同行車
    方向或同方向不同車道（包括同向二以上車道及快慢車道等
    ）行駛之情形，至同向同車道行駛之情形，應適用同規則第
    94條關於注意兩車並行之間隔及後車與前車之間應保持隨時
    可以煞停之距離等規定，規範其行車秩序。倘直行車違規未
    在車道內行駛，例如違規行駛於路肩或行人專用道上等情形
    ，轉彎車之汽車駕駛人，對於此不可知之直行車違規行為原
    則上並無預防之義務，於此情形，轉彎車應有優先之路權，
    而無上開規則第102條第1項第7款關於轉彎車應讓直行車先
    行規定之適用。但轉彎車之汽車駕駛人，除應依相關道路交
    通安全規則為一般之注意外，尚有依實際情況而適時採取必
    要安全措施，以避免發生危險之特別注意義務，其雖可信賴
    其他參與交通之對方亦能遵守交通規則，同時為必要之注意
    ，謹慎採取適當之處置，而對於不可知之對方違規行為原則
    上並無預防之義務；惟因對於違規行為所導致之危險，若屬
    已可預見，且依法律、契約、習慣、法理及日常生活經驗等
    ，在不超越社會相當性之範圍下，仍有以一定之行為以避免
    危險發生之義務與責任。因此，關於他人之違規事實如已明
    顯可見，若當時尚有充足時間可採取適當之安全措施以避免
    發生交通事故之危險者，汽車駕駛人仍有適時採取必要之安
    全措施，以避免發生危險之特別義務，尚不得以上開信賴原
    則為由而免除其過失責任，否則道路交通安全即有明顯漏洞
    而難以確保行車安全（最高法院107年度台上字第3398號刑
    事判決意旨參照）。」經查，被告於本案交岔路口右轉彎之
    際，未發現告訴人騎車行駛於其右後方之路肩，且告訴人自
    路肩駛入被告行向之外側車道後旋發生撞擊等情，已如上述
    ，被告雖為轉彎車，然其對於此不可知之直行車違規行為原
    則上並無預防之義務，且實難期待被告對上揭情狀有充足時
    間可採取適當之安全措施以避免發生本件交通事故，依前揭
    最高法院判決意旨，尚難認被告有違反道路交通安全規則第
    102條第1項第7款轉彎車應讓直行車先行之規定。至檢察官
    雖聲請本件送車禍鑑定，然因被告有未於距交岔路口前30公
    尺顯示方向燈之過失，且難認被告有未注意兩車並行間隔之
    過失，均如上述，是本院認此部分待證事實已臻明瞭無再調
    查之必要，均附此敘明。
　㈥綜上所述，本件事證明確，被告犯行，堪予認定，應依法論
    科。
二、論罪科刑：
  ㈠核被告所為，係犯刑法第284條前段之過失傷害罪。被告於其
    犯情為職司犯罪偵查之人員發覺前，向據報趕赴現場之員警
    坦認其為肇事人，有桃園市政府警察局桃園分局桃園交通中
    隊道路交通事故肇事人自首情形紀錄表在卷足憑，嗣復受本
    院之裁判，合於刑法第62條前段所定自首減刑之要件，爰依
    該規定減輕其刑。
　㈡爰審酌被告駕駛車輛未能確實遵守交通安全規則以保護其他
    用路人之生命、身體及財產之安全，有前述之過失行為，所
    為實有不該，暨被告雖未能與告訴人達成和解，然前於偵查
    中已傳送簡訊表示願賠償告訴人新臺幣5萬元，惟遭告訴人
    拒絕，有其2人LINE對話截圖及檢察事務官詢問筆錄在卷可
    佐，堪認其應有彌補告訴人損害之誠，且告訴人仍得透過民
    事訴訟及強制執行等程序令被告承擔應負之賠償責任，及犯
    後始終坦認犯行之犯後態度、五專畢業之教育程度、警詢自
    陳家庭經濟狀況勉持、告訴人就本件交通事故與有過失、先
    前無刑案紀錄，有臺灣高等法院被告前案紀錄表可參，素行
    尚稱良好等一切情狀，量處如主文所示之刑，並諭知易科罰
    金之折算標準。
據上論斷，應依刑事訴訟法第452條、第299條第1項前段，判決
如主文。
本案經檢察官楊挺宏聲請以簡易判決處刑，由檢察官謝咏儒到庭
執行職務。
中　　華　　民　　國　　111 　年　　7 　　月　　22　　日
                  刑事第十三庭    法　官　簡方毅
以上正本證明與原本無異。
如不服本判決應於收受判決後20日內向本院提出上訴書狀，並應
敘述具體理由。其未敘述上訴理由者，應於上訴期間屆滿後20日
內向本院補提理由書(均須按他造當事人之人數附繕本)「切勿逕
送上級法院」。 
　　　　　　　　　　　　　　　    書記官　施懿珊
中　　華　　民　　國　　111 　年　　7 　　月　　25　　日
附錄論罪科刑法條：
中華民國刑法第284條
因過失傷害人者，處1年以下有期徒刑、拘役或10萬元以下罰金
；致重傷者，處3年以下有期徒刑、拘役或30萬元以下罰金。